【裁判字號】    92,訴,571
【裁判日期】    920730
【裁判案由】    偽造文書等
【裁判全文】
臺灣板橋地方法院刑事判決                          九十二年度訴字第五七一號
    公  訴  人  臺灣板橋地方法院檢察署檢察官
    被      告  丁○○
右列被告因偽造文書等案件，經檢察官提起公訴（九十二年度偵字第一二五號），及
由檢察官移請併案審理（台灣台北地方法院檢察署九十二年度偵字第二二四九號、第
五四○號、台灣士林地方法檢察署九十二年度偵字第二九三八號、台灣花蓮地方法院
檢察署九十二年度偵字第一一五九號），本院判決如左：
    主  文
丁○○連續行使偽造私文書，足以生損害於他人，處有期徒刑拾月。
如附表五所示之物均沒收。
    事  實
一、丁○○利用其任職於安泰人壽公司壽險經紀人時，取得丙○○之國民身分證影本
    等資料，及取得其弟甲○○之國民身分證資料之機會，竟意圖為自己不法所有（
    詐欺取財）、意圖為自己得財產上不法之利益（詐欺得利）及行使偽造私文書之
    概括犯意，於九十年十月間某日及十二月二十日，未經甲○○及丙○○同意，在
    其上開住處，於華信安泰信用卡股份有限公司（九十二年一月獲主管機關核准更
    名為「安信信用卡股份有限公司」）信用卡申請書上分別填載甲○○及丙○○之
    年籍等資料，偽簽甲○○、丙○○署名各一枚於該申請書，並分別檢附甲○○及
    丙○○之國民身分證影本各一張，假冒甲○○及丙○○名義，完成偽造之信用卡
    申請書各一件，持向設於臺北市○○區○○路四段七六○號十二樓之安信信用卡
    公司申請信用卡，而行使偽造之私文書，足生損害於甲○○、丙○○及安信信用
    卡公司，致使安信信用卡公司陷於錯誤，誤認為甲○○及丙○○本人確有申請信
    用卡，因而分別核發卡號為0000－0000－0000－0000號及00
    00－0000－0000－0000號之信用卡一張，丁○○於收到安信信用
    卡公司核發之信用卡之後，即於其上開住處，於各該信用卡背面簽名欄偽造「甲○○」及「丙○○」之署名各一枚，表示簽名者「甲○○」及「丙○○」於信用
    卡之有效其間內有權使用信用卡之辨識及為簽帳消費時比對筆跡之用，足以生損
    害於甲○○、丙○○、安信信用卡公司，而偽造該私文書，嗣即連續至附表三、
    四所示之時間、地點，數度以該信用卡向彰化商業銀行、台灣企業銀行、合作金
    庫銀行、第一商業銀行、臺灣銀行、世華聯合商業銀行、台北銀行及中國信窩商
    業銀行永吉分行設置之自動櫃員機預借現金或轉帳使用，致使金融機構之自動櫃
    員機因此誤認丁○○即係「甲○○」及「丙○○」本人，而交付現金或予以轉帳
    ；並持該信用卡連續至附表三、四所示之時間、地點，於消費或選定商品後，丁○○即向消費商店出示該偽簽之信用卡，佯稱伊即係信用卡之持卡人，交付甲○○及丙○○之信用卡予各特約商店之店員，佯裝係該信用卡之持卡人「甲○○」
    或「丙○○」本人，並於刷卡簽帳單上分別偽造甲○○及丙○○之署名後交付各
    該店員收執（簽帳單為一式三聯，採複寫方法，故一次簽名即產生三枚署押名）
    ，表示「甲○○」或「丙○○」收受各該特約商店所交付之交易標的物或服務並
    確認交易金額之意思，再將簽帳單交還各特約商店人員，而行使上開偽造之私文
    書，致使各該特約商店均不疑有詐，陷於錯誤，誤信其係真正之信用卡持卡人，
    而分別允予簽帳消費而交付標的物或提供服務，足生損害於甲○○、丙○○及安
    信信用卡公司。使財團法人聯合信用卡處理中心、安信信用卡公司亦陷於錯誤以
    為係甲○○及丙○○簽帳消費而代為墊付消費款項（各次簽帳消費日期、預借現
    金或轉帳日期、特約商店名稱、簽帳消費明細均詳如附表三、四所示）。
二、丁○○與乙○○（於九十一年十二月三十日改名為黃季芃）係堂姐妹關係，因丁○○信用卡紀錄不良，無法申請信用卡使用，乙○○曾自願提供其所申請之中國
    信託商業銀行信用卡及華僑商業銀行信用卡供丁○○使用，惟至九十一年四月底
    左右，因細故爭執，乙○○乃收回前揭借予丁○○使用之信用卡，詎丁○○復承
    上開意圖為自己不法所有（詐欺取財）及行使偽造私文書之概括犯意，先於九十
    一年五月十五日以打電話方式謊報乙○○之身分資料，並冒稱其為乙○○本人向
    中國信託商業銀行聲請掛失補發信用卡，且將帳單地址改寄至當時伊位於台北縣
    板橋市○○街三十九號八樓之居所，並於同年五月間某日以同樣方式向華僑商業
    銀行申請掛失補發信用卡，致使中國信託商業銀行及華僑商業銀行承辦人員，因
    陷於錯誤受騙而允為補發，中國信託商業銀行補發卡號0000－0000－0
    000－0000號信用卡一張，華僑商業銀行補發卡號0000－0000－
    0000－0000號信用卡一張，丁○○於收到補發之乙○○信用卡之後，即
    於其上開住處，於各該信用卡背面簽名欄偽造「乙○○」之署名各一枚，表示簽
    名者「乙○○」於信用卡之有效其間內有權使用信用卡之辨識及為簽帳消費時比
    對筆跡之用，足以生損害於乙○○、中國信託商業銀行及華僑商業銀行，而偽造
    該私文書，嗣即連續至中國信託商業銀行及華僑商業銀行之特約商店刷卡消費，
    或至金融機構設置之自動櫃員機預借現金或轉帳使用，致使金融機構之自動櫃員
    機因此誤認丁○○即係「乙○○」本人，而交付現金或予以轉帳；於刷卡消費時
    ，丁○○併向消費商店佯稱伊即係信用卡之持卡人，交付乙○○之信用卡予各特
    約商店之店員，佯裝係該信用卡之持卡人「乙○○」本人，並於刷卡簽帳單上偽
    造乙○○之署名後交付各該店員收執（簽帳單為一式三聯，採複寫方法，故一次
    簽名即產生三枚署押名），表示「乙○○」收受各該特約商店所交付之交易標的
    物並確認交易金額之意思，再將簽帳單交還各特約商店人員，而行使上開偽造之
    私文書，致衣元素服飾流行網、特力翠豐股份有限公司等中國信託商業銀行及華
    僑商業銀行之特約商店均不疑有詐，陷於錯誤，而分別允予簽帳消費而交付標的
    物，使財團法人聯合信用卡處理中心、中國信託商業銀行及華僑商業銀行亦陷於
    錯誤以為係乙○○簽帳消費而代為墊付消費款項（各次簽帳消費日期、預借現金
    或轉帳日期、特約商店名稱、簽帳消費明細均詳如附表一、二所示），足以生損
    害於乙○○、特約商店及發卡銀行。
三、案經乙○○訴由台北縣政府警察局板橋分局報請台灣板橋地方法院檢察署檢察官
    偵查起訴及由台灣台北地方法院檢察署、台灣士林地方法院檢察署、台灣花蓮方
    地方法院檢察署檢察官移請併案審理。
    理  由
一、訊據被告丁○○對於右揭犯行坦承不諱，核與告訴人乙○○、中國信託商業銀行
    、丙○○、被害人安信信用卡公司、華僑商業銀行及證人甲○○證訴之情節相符
    ，且有中國商業銀行及華僑商業銀行歷史帳單彙總查詢、中國商業銀行刑事陳報
    狀、安信信用卡公司出據之消費明細表二件、信用卡申請書影本二紙、如附表一
    、二、三、四所述之簽帳單等件附卷可稽，本件事證明確，被告犯行堪以認定。
二、核：(一)被告持詐得之信用卡向附表一、二三、四所示之特約商店簽帳消費，並於
    簽帳單上分別偽造「乙○○」、「甲○○」、「丙○○」之署名，再將簽帳單交
    還特約商店人員，主張係「乙○○」、「甲○○」、「丙○○」本人持卡簽帳並
    確定消費金額之意思，分別足以生損害於乙○○、甲○○、丙○○、中國信託銀
    行、華僑商業銀行、安信信用卡公司、各特約商店，此部分行為係犯刑法第二百
    十六條、第二百十條之行使偽造私文書罪；被告偽造署押之行為為偽造私文書之
    部分行為，而偽造私文書之行為（包含被告於上開中國信託銀行、華僑商業銀行
    及安信信用卡公司之信用卡背面偽造「乙○○」、「甲○○」、「丙○○」署名
    一枚之行為，該偽造署名自形式上觀察即足以表示簽名者於信用卡有效期間內有
    權使用該信用卡及供消費簽帳時比對筆跡之意思，屬私文書，參看臺灣士林地方
    法院九十年十月法律座談會紀錄表刑事類編號一之臺灣高等法院研究意見）為行
    使之高度行為所吸收，均不另論罪。被告先後多次行使偽造私文書之行為，時間
    緊接、犯罪構成要件相同，顯係基於概括之犯意反覆實施，應依連續犯之規定論
    以一罪並依法加重其刑。(二)被告意圖為自己不法之所有，假冒「乙○○」、「甲○○」、「丙○○」本人名義向安信信用卡公司申請信用卡及向中國信託銀行及
    華僑商業銀行申報遺失申請補發信用卡，進而持詐得之信用卡購物，使如附表一
    、二、三、四所示之金融機構或特約商店人員陷於錯誤而分別同意預借現金、轉
    帳或交付商品及同意服務，分別係犯刑法第三百三十九條第一項之詐欺取財罪；
    被告先後多次詐欺取財之行為，時間緊接、基本犯罪構成要件相同，顯係基於概
    括之犯意反覆實施，應依連續犯之規定論以情節較重之詐欺取財既遂一罪，並依
    法加重其刑。(三)被告意圖為自己得財產上不法之利益，假冒「甲○○」、「丙○○」本人名義而持詐得之信用卡刷卡，使如附表三、四所示商店人員陷於錯誤而
    提供服務之行為，係犯刑法第三百三十九條第二項之詐欺得利罪；(四)被告所犯上
    開行使偽造私文書罪、詐欺取財罪、詐欺得利罪間，有方法、目的之牽連關係，
    應依刑法第五十五條規定從一重之連續行使偽造私文書罪處斷。移送併案審理部
    分，雖未起訴，然與已起訴部分分別有連續犯、牽連犯之裁判上一罪關係，或係
    同一案件，基於審判不可分法則，自應併予審究（犯罪事實之一部擴張，不生變
    更起訴法條問題）。爰審酌被告之前科素行，其犯罪之目的及詐欺暨行使偽造私
    文書之次數、所詐得之財物價值、所生危害及犯後坦承犯行、態度尚稱良好等一
    切情狀，量處如主文所示之刑。中國信託商業銀行卡號0000－0000－0
    000－0000號信用卡一張（含背面持卡人簽名欄內偽造之「乙○○」署名
    一枚）。華僑商業銀行卡號0000－0000－0000－0000號信用卡
    一張（含背面持卡人簽名欄內偽造之「乙○○」署名一枚）。安信信用卡股份有
    限公司（原名華信安泰信用卡股份有限公司）卡號0000－0000－000
    0－0000號信用卡一張（含背面持卡人簽名欄內偽造之「甲○○」署名一枚
    ）。如附表一、二、三、四所示簽帳單之持卡人存根聯共四十三張（含其上偽造
    之「乙○○」、「丙○○」、「甲○○」署名）。係被告所有、因犯詐欺取財罪
    及行使偽造私文書罪所得之物（特約商店於被告簽帳消費後交由被告收執），雖
    未扣案，惟無證據證明已滅失，併依刑法第三十八條第一項第三款宣告沒收；又
    上開存根聯既已宣告沒收，則其上偽造之「乙○○」、「甲○○」、「丙○○」
    署名，自無庸再依刑法第二百十九條宣告沒收。如附表一、二所示簽帳單之特約
    商店存根聯、聯合信用卡處理中心存查聯上偽造之「乙○○」署名十二枚；附表
    三所示簽帳單之特約商店存根聯、聯合信用卡處理中心存查聯上偽造之「丙○○
    」署名七十枚；如附表四所示簽帳單之特約商店存根聯、聯合信用卡處理中心存
    查聯上偽造之「甲○○」署名二十四枚，及安信信用卡股份有限公司（原名華信
    安泰信用卡股份有限公司）信用卡申請書二件上簽名欄內偽造之「丙○○」、「
    甲○○」署名各一，均應依刑法第二百十九條宣告沒收。又被告向安信用卡公司
    詐得之丙○○信用卡一張，於使用完畢後，業經被告剪斷丟棄，已滅失不存在，
    業據被告陳明在卷，自毋庸諭知沒收。
據上論斷，應依刑事訴訟法第二百九十九條第一項前段，刑法五十六條、第二百十六
條、第二百十條、第三百三十九條第一項、第二項、第五十五條、第三十八條第一項
第三款、第二百十九條，罰金罰鍰提高標準條例第一條前段，判決如主文。
本案經檢察官謝岳龍到庭執行職務
中      華      民      國    九十二    年      七      月     三十     日
                                  臺灣板橋地方法院刑事第一庭
                                     法  官    胡  堅  勤
右正本證明與原本無異。
如不服本判決，應於判決送達後十日內，向本院提出上訴狀。
                                     書記官    吳  詩  琳
中      華      民      國    九十二    年      七      月     三十     日
附錄本案所犯法條全文
中華民國刑法第二百一十條
(偽造變造私文書罪)
偽造、變造私文書，足以生損害於公眾或他人者，處五年以下有期徒刑。
中華民國刑法第二百一十六條
(行使偽造變造或登載不實之文書罪)
行使第二百十條至第二百十五條之文書者，依偽造、變造文書或登載不實
事項或使登載不實事項之規定處斷。
中華民國刑法第三百三十九條
(普通詐欺罪)
意圖為自己或第三人不法之所有，以詐術使人將本人或第三人之物交付者
，處五年以下有期徒刑、拘役或科或併科一千元以下罰金。
以前項方法得財產上不法之利益或使第三人得之者，亦同。
前二項之未遂犯罰之。
附表二
編號  消  費  時  間        消 費 明 細       消 費 金 額      備    註
一    九十一年五月二十二日  ＡＴＭ轉帳繳款      三千六百元     無簽單
二    九十一年六月二十一日  ＡＴＭ轉帳繳款      四千五百元     無簽單
三    九十一年六月六日      臺灣銀行ＡＴＭ      二萬元     預借現金無簽單
四    九十一年六月七日      中信銀永吉分行      一萬元     預借現金無簽單
五    九十一年六月十七日   誠泰商銀新生南路分行 二萬元     預借現金無簽單
六   九十一年七月二十三日   ＡＴＭ轉帳繳款     七千五百元      無簽單
七   九十一年八月二十日     ＡＴＭ轉帳繳款     六千五百元      無簽單
八   九十一年八月六日       萬通商業銀行          三千元    預借現金無簽單
九   九十一年八月十五日     特力翠峰股份公司   七百八十一元 有簽單（簽帳單
                                                            一式三聯，分為
                                                            卡人存根聯、特
                                                            商店存根聯、聯
                                                信用卡中心存根
                                                            ，採複寫方法，
                                                            曉菁一次簽名，
                                                            產生偽造之「黃
                                                            欣」署名三枚。
附表五：
編號     名      稱                         數量
一  中國信託商業銀行卡號0000－0000－0000－0000號信用卡壹張
    （含背面持卡人簽名欄內偽造之「乙○○」署名壹枚）。
    華僑商業銀行卡號0000－0000－0000－0000號信用卡壹張（含
    背面持卡人簽名欄內偽造之「乙○○」署名壹枚）。
    安信信用卡股份有限公司（原名華信安泰信用卡股份有限公司）卡號0000－
    0000－0000－0000號信用卡壹張（含背面持卡人簽名欄內偽造之「
    甲○○」署名壹枚）。
    安信信用卡股份有限公司（原名華信安泰信用卡股份有限公司）信用卡申請書二
    件上簽名欄內偽造之「丙○○」、「甲○○」署名各壹枚。
二  如附表一、二、三、四所示簽帳單之持卡人存根聯共肆拾參張（含其上偽造之「
    乙○○」、「丙○○」、「甲○○」署名）。
三  如附表一、二所示簽帳單之特約商店存根聯、聯合信用卡處理中心存查聯上偽造
    之「乙○○」署名拾貳枚（簽帳單為一式三聯，分為持卡人存根聯、特約商店
    存根聯、聯合信用卡中心存根聯，採複寫方法，丁○○一次簽名，即產生偽造之
    「乙○○」署名三枚）。
四  如附表三所示簽帳單之特約商店存根聯、聯合信用卡處理中心存查聯上偽造之「
    丙○○」署名柒拾枚（簽帳單為一式三聯，分為持卡人存根聯、特約商店存根聯
    、聯合信用卡中心存根聯，採複寫方法，丁○○一次簽名，即產生偽造之「丙○○」署名三枚）。
五  如附表四所示簽帳單之特約商店存根聯、聯合信用卡處理中心存查聯上偽造之「
    甲○○」署名貳拾肆枚（簽帳單為一式三聯，分為持卡人存根聯、特約商店存根
    聯、聯合信用卡中心存根聯，採複寫方法，丁○○一次簽名，即產生偽造之「甲○○」署名三枚）。


司法院資訊處製作；財團法人民間司法改革基金會備份。
